【裁判字號】    97,交聲,243
【裁判日期】    971224
【裁判案由】    違反道路交通管理處罰條例聲明異議
【裁判全文】
臺灣新竹地方法院交通事件裁定         97年度交聲字第243號
移送機關  交通部公路總局新竹區監理所
異議人即
受處分人  甲○○
上列受處分人因違反道路交通管理處罰條例案件，對於交通部公
路總局新竹區監理所民國97年7 月8 日所為之竹監營字第裁50-E
00000000號違反道路交通管理事件裁決書，聲明異議，本院裁定
如下：
    主  文
聲請駁回。
    理  由
一、原處分意旨略以：異議人即受處分人甲○○於民國97年6 月
    20日16時40分許，駕駛車牌號碼115-PZ號營業小客車，行經
    新竹市○○路、自由路口處左轉中央路時，因有「汽車駕駛
    人不依標誌、標線；號誌指示轉彎」之違規事由，經新竹市
    警察局保安隊乙○○○○當場填掣竹市警交字第E00000000
    號舉發違反道路交通管理事件通知單（下稱舉發通知單），
    爰依道路交通管理處罰條例第48條第1 項第1 款規定，裁處
    異議人罰鍰新台幣（下同）600 元，並依同條例第63條規定
    記違規點數1 點。
二、異議意旨略以：伊於上述時間駕駛系爭車輛延自由路行駛，
    途經自由路與中央路口，欲左轉中央路時，在自由路內側車
    道等待左轉燈號，待逕行左轉燈號指示後，伊方左轉至中央
    路，執勤員警楊玉樹卻仍於中央路355 號巷口處將伊攔停，
    且不聽伊之解釋，即以伊未依號誌燈指示違規左轉而填掣上
    開舉發單，然伊並未違規，爰依法聲明異議，請求撤銷原處
    分等語。
三、按受處分人，不服主管機關所為之處分，得於接到裁決書之
    翌日起20日內，向管轄地方法院聲明異議。又交通法庭認為
    聲明異議無理由者，應以裁定駁回之，道路交通管理處罰條
    例第87條第1 項、道路交通案件處理辦法第19條分別定有明
    文。次按汽車駕駛人不依標誌、標線、號誌指示轉彎時，處
    600 元以上1800元以下罰鍰，汽車駕駛人違反上開規定者，
    記違規點數1 點，道路交通管理處罰條例第48條第1 項第2
    款、第63條第1 項第1 款亦分別定有明文。
四、經查：
  (一)異議人上開違規事實，業據證人即舉發乙○○○○到庭具結
    證述：「（舉發過程？）我當時站在中央路上，異議人開車
    沿自由路往經國路方向駕駛，到了中央路逕行左轉，在中央
    路被我攔停，異議人當時左轉專用燈還沒有亮他就逕行左轉
    ，我站在中央路看到自由路上由經國路往東光路方向之紅綠
    燈（就是異議人行進對向車道之紅綠燈），當時是只有一個
    綠燈，沒有左轉燈，我看到的該紅綠燈如果是綠燈的話，異
    議人看到的也會只有直行綠燈，因為異議人行進方向到中央
    路是可以左轉的紅綠燈三段式路口，對向車道不可以左轉的
    單純紅黃綠燈，我如果看到異議人對向車道出現紅燈時，異
    議人才會看到左轉專用燈亮，才可以左轉。該路口這樣設計
    才不會造成像異議人這樣要逕行左轉發生車禍。（異議人他
    說他是左轉車號誌亮他才左轉，有何意見？）異議人所言不
    實在，我看到他的對向車道綠燈亮，沒多久他就馬上左轉，
    因為當時沒有什麼車。該綠燈一般會亮差不多60秒才會轉紅
    燈，此時異議人才可以左轉。（異議人當場有無與你爭執？
    ）有，本來還要拒簽，經過我好好說明，他才接受，但有無
    簽名我忘記了，他有無簽名要調交通大隊送給裁決中心之黃
    單，卷內資料目前只是紅單而已。」等語明確，並有載明異
    議人「拒簽」之系爭舉發通知單（存參聯）1 紙，本院依職
    權命證人前往現場拍攝之號誌照片5 幀、相關位置圖2 紙在
    卷可稽。
  (二)異議人雖執上開情詞置辯，然查：證人係於交通路口恪守崗
    位，維護公眾安全，依法執行勤務之警員，與異議人並無任
    何恩怨仇隙，並無惡意取締或設詞誣陷異議人之必要，尤其
    異議人到庭曾坦承：「…我左轉進入中央路之後，警察就站
    在中央路上攔停我（經我檢視鈞院提示警察繪製的簡圖，我
    與他相對位置大概沒有錯，他大約是在我進入中央路之後隔
    壹個小巷口之位置），我到小巷路口看現場有2 個警察，他
    們2 個警察原本都在對另一部機車開罰單，等我靠近的時候
    其中1 個突然轉過來將我攔停…」等語，除可見證人並非單
    獨執勤，應無可能在其他同事面前恣意濫權外，亦可知證人
    當時尚有針對同一違規情形之其他駕駛人進行舉發取締，並
    非僅有針對異議人。復觀以：證人作證時對於案發時之舉發
    情節均交代綦詳，並無矛盾之處，亦不諱言異議人當場與其
    爭執而拒絕於舉發通知單上簽名等情，恰與系爭舉發通知單
    （存參聯）所載相符，且於案發後提出之現場照片，就其當
    時站立之位置、觀察之號誌、異議人違規之號誌等情節均劃
    設、敘述明確，相較於一般受舉發人較常因警察未及以科技
    設備加以攝影拍照存證，即矢口否認違規行為等情，本院認
    證人上開所言乃屬可信，異議人當時應有上開違規事實，方
    會遭執勤警員攔停舉發。
五、綜上，異議人確有在前揭時、地不依標誌、標線號誌指示之
    違規行為，原處分機關依前揭道路交通管理處罰條例第48條
    第1 項第2 款、第63條第1 項第1 款之規定，裁處異議人罰
    鍰600 元，並記違規點數1 點，尚無違誤，異議人猶執前詞
    指摘原處分不當，為無理由，自應將其異議駁回。
六、據上論斷，應依道路交通案件處理辦法第19條，裁定如主文
    。
中     華     民    國    97    年    12   月    24   日
                        交通法庭  法  官  蔡川富
以上正本證明與原本無異。
如不服本裁定，應於裁定送達後5日內向本院提出抗告狀。
中     華     民    國    97    年    12   月    24   日
                                  書記官  陳秀子


司法院資訊處製作；財團法人民間司法改革基金會備份。
